臺灣臺中地方法院交通事件裁定　　　 100年度交聲字第1944號
原處分機關　交通部公路總局臺中區監理所
異　議　人
即受處分人　梁英華
上列異議人即受處分人因違反道路交通管理處罰條例案件，不服
交通部公路總局臺中區監理所中華民國100 年6 月2 日中監違字
第裁00-000000000號裁決書所為之處分，聲明異議，本院裁定如
下：
    主  文
原處分撤銷，發回交通部公路總局臺中區監理所。
    理  由
一、原處分意旨略以：異議人即受處分人梁英華（下稱受處分人
    ），於民國100 年3 月8 日12時53分許，騎乘車牌號碼QTN-
    466 輕型機車，行經青海路2 段與河南路2 段交岔口處，因
    闖紅燈左轉之違規，為臺中市政府警察局第六分局西屯派出
    所警員依違反道路交通管理處罰條例第53條第1 項規定，以
    中市警交字第GF0000000 號舉發違反道路交通管理事件通知
    單（下稱舉發通知單）當場舉發，受處分人已於應到案期限
    內繳納前開違規罰鍰結案。後受處分人又於100 年3 月25日
    、同年4 月12日、同年5 月20日，分別因機車未依規定二段
    式左轉之違規，為警依違反同條例第48條第1 項第2 款之規
    定當場舉發。受處分人因前開4 次交通違規行為，在6 個月
    內，違規記點分別為3 點、1 點、1 點、1 點，合計共達6
    點以上，原處分機關乃依道路交通管理處罰條例第63條第3
    項、第24條第1 項第5 款（原處分漏引）裁處受處分人吊扣
    駕駛執照1 個月，並應接受道路交通安全講習等語。
二、受處分人異議意旨略以：受處分人於100 年3 月8 日12時53
    分，行經青海路與河南路2 段交岔路口，因急事騎機車未依
    規定二段式左轉，為臺中市政府警察局第六分局警員攔下開
    單。惟警員未依照實際情形舉發，竟開立闖紅燈左轉之違規
    ，受處分人隨即提出抗議，警員卻置之不理，匆匆趕往他處
    值勤。監理機關所為本件裁決，係因前開舉發為闖紅燈左轉
    違規，多記違規點數3 點，也多繳罰鍰1,200 元（未依二段
    式左轉之罰鍰為600 元），盼能明察上情，為此聲明異議等
    語。
三、按汽車駕駛人，行經有燈光號誌管制之交岔路口闖紅燈者，
    處新臺幣1,800 元以上5,400 元以下罰鍰，並記違規點數3
    點。汽車駕駛人在6 個月內，違規記點共達6 點以上者，吊
    扣駕駛執照1 個月，並應接受道路交通安全講習，道路交通
    管理處罰條例第53條第1 項、第63條第1 項第3 款、第3 項
    、第24條第1 項第5 款分別定有明文。次按本條例所定罰鍰
    之處罰，受處罰人接獲違反道路交通管理事件通知單後，於
    15日內得不經裁決，逕依第92條第3 項之罰鍰基準規定，向
    指定之處所繳納結案，道路交通管理處罰條例第9 條第1 項
    前段亦有明定。再依道路交通違規罰鍰自動繳納須知第6 點
    規定：違反道路交通管理事件之行為人依第2 點至第4 點之
    方式繳納罰鍰者，如違規行為依道路交通管理處罰條例第63
    條之規定應予記點或依道路交通安全講習辦法之規定應接受
    講習者，由有關機關另行依規定處理。及違反道路交通管理
    事件統一裁罰基準及處理細則第48條第3 項、第47條規定：
    「前2 項違反行為，依法規應併執行罰鍰及其他處分者，處
    罰機關於收到其繳納之罰鍰後，應逕行裁決該其他處分，並
    於裁決書處罰主文註明罰鍰已收繳，送達受處分人。」、「
    汽車所有人、駕駛人違反道路交通管理事件，依本條例第63
    條至第68條規定，對於汽車重領牌照限制，及汽車違規紀錄
    、駕駛人違規記點或有重考駕駛執照限制者，處罰機關應併
    引用該法條規定裁決之。」從而，汽車駕駛人違反道路交通
    管理處罰條例規定，得於接獲舉發通知單後，不經裁決向指
    定之處所，逕依裁罰基準自動繳納罰鍰結案；惟若依同條例
    第63條至第68條規定，應併予違規記點或接受道路交通安全
    講習之其他處分者，公路主管機關仍應於收到繳納之罰鍰後
    ，逕行裁決該其他處分，並送達於受處分人，方屬適法。
四、本件受處分人於100 年3 月8 日騎乘前開輕型機車，行經有
    燈光號誌管制之交岔路口違規紅燈左轉，再於同年3 月25日
    、4 月12日、5 月20日，因機車未依規定二段式左轉之違規
    ，分別經員警當場製單舉發，嗣受處分人均未經裁決，逕向
    指定之處所繳納罰鍰結案等情，有臺中市政府警察局舉發通
    知單、一次違規查詢報表各4 份及違規查詢報表在卷可稽。
    而受處分人上述4 次違規行為分別係違反道路交通管理處罰
    條例第53條第1 項、第48條第1 項第2 款之規定，依同條例
    第63條第1 項第3 款、第1 款規定，除依原條款處罰鍰外，
    並應記違規點數3 、1 、1 、1 點，揆諸前揭說明，受處分
    人雖均未經裁決而自動繳納罰鍰結案，惟就各該違規記點部
    分，處罰機關仍應逕行裁決，並註明罰鍰已收繳之旨，送達
    於受處分人，其記點處分始符法定程序。本件原處分機關於
    受處分人繳納上開4 次違規行為之罰鍰後，並未製開違規記
    點裁決書送達於受處分人，此業據本院依職權詢問原處分機
    關無誤，有本院公務電話紀錄及原處分機關100 年7 月14日
    中監自字第1001009293號函檢附之一次裁決查詢報表在卷可
    佐，則原處分機關未分別作成違規記點之處分並送達受處分
    人，逕以受處分人於6 個月內之違規記點共達6 點以上，遽
    為本件吊扣駕駛執照1 個月及應接受道路交通安全講習之處
    分，自已限制受處分人就前揭違規記點處分依法救濟之權利
    ；且觀諸受處分人本件聲明異議意旨，亦可知其對舉發之違
    規事實確有不服。綜上所述，原處分機關未作成違規記點裁
    決書，並送達予受處分人，給予受處分人相關之救濟途徑，
    實有不當。是其遽為本件吊扣駕駛執照1 個月及參加道路交
    通安全講習之處分，於法即有未合。本件受處分人之異議為
    有理由，應由本院將原處分撤銷，發回原處分機關另為適法
    之處理。
五、依道路交通管理處罰條例第87條第2 項，道路交通事件處理
    辦法第19條，裁定如主文。
中    華    民    國   100    年    7     月    29    日
                  交通法庭    法  官  黃佩韻
以上正本證明與原本無異。
如不服本裁定，應於送達後5 日內向本院提出抗告狀（應附繕本
），並敘述抗告之理由。
                              書記官  林柏名
中    華    民    國   100    年    7     月    29    日